【裁判字號】    97,抗,63
【裁判日期】    970229
【裁判案由】    聲請減刑
【裁判全文】
臺灣高等法院臺南分院刑事裁定            97年度抗字第63號
抗  告  人
即  聲請人  甲○○
                    現於臺灣澎湖監獄執行中
上列抗告人因聲請減刑案件，不服臺灣臺南地方法院中華民國96
年12月17日裁定（96年度聲減字第4420號）提起抗告，本院裁定
如下：
    主  文
原裁定撤銷，發回臺灣臺南地方法院。
    理  由
一、本件抗告意旨略以：
  (一)按在監服刑依據監獄行刑法累進處遇規範之；又縮刑要件是
    依行刑累進處遇條例之規定；以及在監受刑人任何的變更刑
    期處遇皆須經由監務委員會開會決議通過，一經實施，兼呈
    報法務部核備後就俱不容疑義與曲解的法律效力。抗告人自
    87年10月15日發監執行肅清煙毒條例第9條第1項（下稱編號
    (一)）之罪，適用3~6處遇分數，又88年8月23日執行肅清煙毒
    條例第5條第1項（下稱編號(二)）之罪，業經監委會決議通過
    變更刑度改為有期徒刑最高門檻15以上的處遇分數。換言之
    ，也就是兩案合刑執行後，總滿期日為103年5月7日案件才
    算期滿，昔不生經監委會決議實施在執行合刑的所有案件中
    ，該合刑案件有執畢刑滿的爭議情狀發生；今逢減刑條例實
    施，就可做如此割裂執畢的論定，全未周延顧及現今所遭逢
    攸關法理在認定上的混淆，倘無法盡速釐清，此刻待決急務
    ，恐重創司法威信為預見之痛，據此毫無疑義，經由監委會
    決議通過並實施，就具法律效力之位階。
  (二)查現行新法制撤銷假釋後，服未執畢的殘刑，係不適用假釋
    規定的滿期制度；一旦殘刑執畢，換服本刑時，得立即變更
    刑度處遇，重新由四級計算起。目前在監服殘刑的受刑人未
    聞有殘刑未執畢就與本刑合刑執行之個案發生。據此論證抗
    告人與殘刑滿期制的情形各處明顯不同的區隔。致不生編號
    (二)之罪有執行刑滿的問題，更況抗告人至91年5月7日止，從
    未接獲通知編號(一)之罪已執畢，而需變更為執行較短刑度之
    公文，據此而論，從何而來有執畢的客觀認定依據；故可證
    明抗告人所聲請減刑案件屬尚未執畢的有力證據。
  (三)抗告人執編號(一)之案，係適用3-6門檻較低分數，可享縮刑
    權益是受法律保障，然而在未刑滿前就經監委會決議通過變
    更為刑度處遇較高門檻的15以上的分數；前3-6分數在未刑
    滿前原可享較低門檻的縮刑天數，硬生權益就被剝奪，而這
    權益受損，援由監委會依法行使職權下適法的處置；假設監
    委會的依法行政，淪為執法過當時，那麼抗告人又將用何方
    式、途徑做申訴，以獲得該有權益的補償。抗告人到96年9
    月起，已達縮刑要件規定，至今已累縮刑天數12天；也就是
    原低門檻的縮刑權益，驟昇改為最高門檻，積累縮刑12天，
    請問是持何種法規，又是依據何種標準考量，來分配隸屬於
    不同刑度之罪而應待的天數。懇求鈞座若法律無明確規範之
    事，萬萬不可曲解而自行為之，否則此例一開，顯違背刑律
    中有不容割裂的精神，據法而論可無爭議的認定抗告人編號
    (一)之是尚未執畢的最力證明。
  (四)一說按指揮書所載刑滿日而未逾96年4月24日基準日視同已
    執畢論。既然已執畢案件，為何抗告人至今仍遵照當初監委
    會的決議行駛最高15以上處遇分數；裁示執畢論定，完全漠
    視案件執行時通盤流程考量，這點與點的距離，中間所產生
    的因果存續關係，全賴法律規範在進行，片面推翻已成案的
    事實，非所生爭議，執意裁定執畢就算已將問題解決；類似
    情形，如同用面談的方式去治療精神官能症，就好像用面談
    的方式去治療腎臟病一樣有效，病人死了問題也就不存在了
    。法律未規範的事，一旦發生可不能就此認定，所浮現而急
    欲釐清解決的問題是不存在的事，更況事關至大的法律問題
    ；現今抗告人所面對的急所，非關刑訟中裁量權的區間，而
    是繫乎牽一髮而動全身的大是大非的危機。如果在無完備周
    延的配套法規來解決此境棘手的難題時，是否容請從寬來認
    定對抗告人較有利的方面來作整體性的思考；當刑訟案件有
    新舊法適用問題時，持平而論都循對被告較有利的方面來處
    斷（顯有諸多判例可稽），與現今面對減刑條件中執畢論的
    矛盾爭議是一同。上該爭議若未妥善做萬全處理的話，實不
    該率爾做出有傷司法威信的裁定。
  (五)論理而客觀的分析比較：
    1.同與抗告人同樣的刑期狀況，只因指揮發文日期順序不同
      ，抗告人案件執行情形，是有因果論述關係，且受明確法
      源保障的權益，卻憑空喪失，不合理一；
    2.抗告人同樣的服刑順序，卻因隸屬不同法院的承審法官，
      而出現在認定上標準不一的情狀發生，眼見別人想或減刑
      的愉悅待遇，而抗告人必須獨自承受業已執畢的推論，天
      壤之別的命運，令人氣結不合理之處其二；
    3.有些個案情形約略如下，先執行判決確定的短刑期甲案件
      ，期間仍有較重乙刑案在訴訟，俟執畢甲案後，接押看守
      所，等乙官司確定後，再另行發監執行乙案，之前原已執
      畢甲案，再提出聲請意旨，討回之前該案服刑時，累進處
      遇所拿分數，並與正在執行之乙案，合併執行的聲請裁定
      ，如此丕變，死而復生的意外，結局終極仍或減刑的待遇
      ，這法源全奠基該員從未暫獲自由身離開監所一步而至，
      如此個案多的不勝枚舉，反窺抗告人卻如逢遺棄的孺子單
      獨面對冷冽的法律機器，它可為抗告人尋回已逝信心否，
      殷盼切切。
    4.循例觀之相較：開國至今，歷年於台灣施行之減刑條例，
      從未出現如此偏頗來認定抗告人案件歸屬為已執畢的訛誤
      事件，優請鈞長依法行政之虞，發現有不合理，與法相悖
      之處，是否該設法匡正補救，否則待淪喪至名實不符的地
      步時，終將陷司法於萬劫不復之境。
  (六)綜論呈述各節，足證抗告人編號(一)之罪，係屬尚未執畢的案
    件，符合九十六年減行條例之規定，爰依法提出抗告懇請鈞
    長鑒核，正視恭呈諸多有利論證，酌奪合於法理的卓裁，惠
    澤盛德，感載千秋。又抗告人提起抗告後，經查業經臺灣高
    雄地方法院以96年度聲減字第7385號裁定減刑，並換發指揮
    書執行在案，上開案件執行情狀與抗告人完全一樣，為何其
    可獲減刑之待遇，而抗告人卻需承受業已執行完畢的論斷。
二、原裁定略以：聲請人（即抗告人）所犯肅清煙毒條例法第9
    條第1項之罪（即編號(一)之罪），雖犯罪時間在96年4月24日
    以前，且非中華民國96年罪犯減刑條例所列不得減刑之列，
    但經本院調閱聲請人所犯上開二罪之判決全文，其所犯前案
    係於87年5月4日確定，而其另犯肅清煙毒條例第5條第1項之
    販賣毒品罪，犯罪時間係自87年5月初某日起至同年月16日
    止，是以，其所犯後案之犯罪時間已在前案判決確定之後（
    按連續犯之處罰係以行為終了之日而定），顯不符合刑法第
    50條合併定應執行刑之要件。再者，本院另發函詢問執行機
    關即臺灣台南地方法院檢察署，關於聲請人所犯二罪之執行
    情形，該署亦於96年12月3日函覆本院稱「受刑人所犯88年
    執字第2404號煙毒案有期徒刑12年、87年執字第2142號煙毒
    案有期徒刑3年6月未曾定應執行；且87年執字第2142號案業
    於91年5月7日執畢，接續執行88年執字第2404號案。」，足
    徵，聲請人所犯二案，因不符合定執行刑要件，故於87年執
    字第2142號案執行完畢後採接續執行方式，執行88年執字第
    2404號案。則聲請人編號(一)之罪既已執行完畢，且該案並無
    與另犯肅清煙毒條例第5條之罪（即88年度執字第2404號案
    ）合併執行之情，聲請人提起本件聲請，於法不合，不能准
    許。
三、經查，臺灣臺南地方法院檢察署雖以96年12月3日南檢瑞己
    88年執2404字第96427號函，認抗告人編號(一)之罪（87年度
    執字第2142號執行案件）已於91年5月7日執行完畢。但查，
    依卷附之臺灣高等法院被告前案紀錄表及入出監資料所載，
    抗告人所犯編號(一)之罪指揮書執畢日期均載為103年5月7日
    ，且均無抗告人所犯編號(二)之罪接續編號(一)之罪執行之記載
    ，且遍查全卷，除臺灣臺南地方法院檢察署上開函文外，亦
    無任何資料足資佐証抗告人所犯編號(一)之罪確已執行完畢，
    則抗告人所犯編號(一)之罪究否已執行完畢，尚非無疑，仍有
    再予調查審認之必要。抗告意旨以抗告人所犯編號(一)之罪尚
    未執行完畢等語，而指摘原裁定不當，為有理由，應由本院
    將原裁定撤銷，發回原審詳為審酌，再為適法之裁定。
四、據上論結，應依刑事訴訟法第413條，裁定如主文。
中    華    民    國    97    年    2     月    29    日
                  刑事第四庭    審判長法  官  吳志誠
                                      法  官  羅心芳
                                      法  官  陳珍如
以上正本證明與原本無異。
不得再抗告。
                                      書記官  岑  玢
中    華    民    國    97    年    2     月    29    日


司法院資訊處製作；財團法人民間司法改革基金會備份。
